最　高　行　政　法　院　裁　定
　　　　　　　　　　　　　　　　　　 96年度裁字第01443號
抗　告　人　甲○○
上列抗告人與相對人國立新竹社會教育館、公務人員保障暨培訓
委員會間因考績事件，對於中華民國95年9月29日臺北高等行政
法院95年度訴字第581號裁定提起抗告，本院裁定如下︰
　　主  文
抗告駁回。
抗告訴訟費用由抗告人負擔。
　　理  由
一、按抗告法院認抗告為不合法或無理由者，應為駁回抗告之裁
    定。
二、本件抗告人現職為行政院體育委員會法規委員會科員，前曾
    於相對人國立新竹社會教育館（下稱新竹社教館）擔任組員
    ，經新竹社教館以民國（下同）93年4月2日竹社字人第0000
    000000號考績通知書核布其92年年終考績考列乙等，抗告人
    以前開92年考績通知書之行政救濟教示錯誤為由申請更正，
    相對人新竹社教館依其申請，以94年3月21日竹社人字第094
    0000551號考績通知書重新核布其92年年終考績考列乙等，
    並註銷原考績通知書及更正相關教示規定，抗告人不服，提
    起申訴，嗣不服相對人新竹社教館逾期未為申訴函復，提起
    再申訴，經相對人公務人員保障暨培訓委員會（下稱保訓會
    ）以94年12月27日94公申決字第0331號決定再申訴駁回，抗
    告人不服，乃提起本件行政訴訟。
三、原裁定駁回抗告人在原審之訴，其理由略以：查本件相對人
    新竹社教館系爭考績決定，未改變抗告人公務員身分關係，
    亦未對抗告人權益發生重大影響，性質核屬機關內部之管理
    措施，揆諸司法院釋字第187、201、243、266、298、312、
    323、338號等解釋意旨，抗告人僅得依申訴、再申訴程序救
    濟。其申訴、再申訴，既均遭駁回，依公務人員保障法第83
    條第6款及第91條第1項規定，對於保訓會所為再申訴之決定
    不得以同一事由復提再申訴，保訓會所為保障事件之決定確
    定後，有拘束各關係機關之效力，而同法第84條有關申訴、
    再申訴準用復審程序之規定，並未包括第72條得向該管司法
    機關請求救濟，該申訴、再申訴即係終審決定，不得對之提
    起行政訴訟。本件抗告人竟逕提起行政訴訟，請求撤銷原考
    績評分及再申訴決定，自屬於法不合，應予駁回。至抗告人
    主張再申訴規定無類如「再審」、「再審議」之立法，有違
    憲法第22條正當法律程序規定云云，惟公務人員保障法既係
    立法院通過、總統公告施行之法律，縱有違憲之虞，原審亦
    不得拒絕適用，抗告人不得以再申訴立法違憲為由，提起本
    件行政訴訟。又本件再申訴機關即相對人保訓會94公申決字
    第0331號決定：再申訴駁回，並未撤銷或變更原處分，依行
    政訴訟法第24條規定，僅以原處分機關即新竹社教館為被告
    為已足，乃抗告人併列再申訴機關即保訓會為被告提起撤銷
    再申訴之訴訟，於法亦有不合等由，應併予裁定駁回。
四、抗告意旨略謂：查本件考績事件所涉及者乃係考績獎金之發
    給，屬公法上財產上請求權，非如原裁定所稱僅係公務人員
    對於服務機關所為之管理措施或有關工作條件之處置認為不
    當；且若依原裁定所稱，對於未改變公務員身分關係、不直
    接影響服公職權利之記大過、記過處分、申誡懲處、「考績
    評定」等措施，核屬公務人員保障法第77條第1項所指之工
    作條件或管理措施，公務人員僅得依申訴、再申訴程序尋求
    救濟，不得以復審之程序請求救濟，亦不得提起行政訴訟。
    則公務人員僅得依申訴、再申訴尋求救濟之案件，即無法取
    得聲請司法院解釋之適格，顯損及憲法第16條所保障之基本
    權。又公務員保障法所規定之再申訴規定無類似「再審」、
    「再審議」之立法，明顯違反憲法第22條所規定之正當法律
    程序。爰請求對本件考績事件應進行實體審判，並依司法院
    大法官審理案件法第5條第2項及司法院釋字第371號解釋意
    旨等向司法院聲請解釋。
五、本院查：按憲法第16條所謂人民有訴願及訴訟之權，乃指人
    民於其權益受侵害時，有提起訴願或訴訟之權利，受理訴願
    機關或受理訴訟法院亦有依法審查決定或裁判之義務而言。
    此項權利，因其具有公務員身分而有所差別。蓋公務人員與
    國家間具有特別權力關係，因該特別權力關係所生之公法爭
    議，得否提起行政訴訟，依司法院釋字第187、201、243、2
    66、298、312、323、338號等歷次相關解釋均認為，須足以
    改變公務員身分關係，或於公務員權利有重大影響之處分，
    或基於公務員身分所產生公法上財產上請求權，始可依公務
    人員保障法所定復審程序請求救濟，並提起行政爭訟。若未
    改變公務員身分之記大過、記過、考績評定、機關內部所發
    之職務命令或所提供之福利措施，為公務人員保障法第77條
    第1項所指之管理措施或工作條件之處置，僅得依公務人員
    保障法所定申訴、再申訴程序尋求救濟，不得提起行政訴訟
    。本件抗告人前經相對人新竹社教館93年4月2日竹社字人第
    0000000000號考績通知書核布其92年年終考績考列乙等，抗
    告人以前開92年考績通知書之行政救濟教示錯誤為由申請更
    正，相對人新竹社教館依其申請，以94年3月21日竹社人字
    第0940000551號考績通知書重新核布其92年年終考績考列乙
    等，並註銷原考績通知書及更正相關教示規定，抗告人不服
    ，提起申訴，嗣不服相對人新竹社教館逾期未為申訴函復，
    提起再申訴，經保訓會以94年12月27日94公申決字第0331號
    決定再申訴駁回，抗告人不服，乃併列相對人新竹社教館及
    保訓會為被告，提起行政訴訟。原裁定以前揭理由，駁回抗
    告人在原審之訴，核無不合，其所適用之法規與該案應適用
    之現行法規並無違背，與解釋判例，亦無牴觸，並無所謂原
    裁定有違背法令之情形，經核抗告狀所陳各節，乃抗告人徒
    執己見，屬其主觀對法律見解之歧異，洵無可採。又本件所
    適用法律，並無疑義，抗告人請求本院依司法院大法官審理
    案件法第5條第2項及司法院釋字第371號解釋意旨，裁定停
    止訴訟程序，聲請司法院大法官解釋，核無必要。抗告論旨
    ，指摘原裁定違誤，求予廢棄，難認有理由，應予駁回。
六、依行政訴訟法第104條、民事訴訟法第95條、第78條，裁定
    如主文。
中　　華　　民　　國　　96　　年　　7　　 月　　5　　 日
                  第五庭審判長法  官　林　茂　權
                              法  官  楊  惠  欽
                              法  官  鄭　忠　仁
                              法  官　黃　本　仁
                              法  官　吳　東　都
以  上  正  本  證  明  與  原  本  無  異
中　　華　　民　　國　　96　　年　　7　　 月　　5　　 日
　　　　　　　　　　　　　　　書記官　彭　秀　玲
